臺灣高雄地方法院刑事判決　　　　　　110年度金訴字第139號
公　訴　人　臺灣高雄地方檢察署檢察官
被　　　告　馬孟秀


上列被告因洗錢防制法案件，經檢察官聲請簡易判決處刑（109
年度偵字第5859號），本院認不宜以簡易判決處刑（簡易案件
案號：110年度金簡字第45號），改依通常程序審理，判決如下
：
    主  文
馬孟秀無罪。
    理  由
一、公訴意旨略以：被告馬孟秀可預見提供金融帳戶（包括網路
    銀行帳號及密碼）予他人使用，可能供犯罪集團作為掩飾或
    隱匿特定犯罪所得之工具，仍不違背其本意，基於不確定之
    故意，於民國107年某日起，將其申辦之中華郵政股份有限
    公司帳號00000000000000號帳戶（下稱本案帳戶）之帳號及
    網路銀行密碼，交給姓名年籍不詳之大陸地區人士「夏小姐
    」，並由「夏小姐」支付每月新臺幣（下同）1萬元之費用
    給被告。「夏小姐」取得本案帳戶帳號後，將之作為「速誠
    網絡科技股份有限公司」（經查詢並無該公司登記資料，下
    稱「速誠科技」）之業務帳戶使用，並提供新臺幣及人民幣
    之兌換業務，由速誠科技在網路上或通訊軟體LINE上招攬客
    戶。姓名年籍不詳之大陸籍男子「李誠皓」以通訊軟體認識
    告訴人林佳穎後，向告訴人佯稱：其父親住院、需裝修房子
    等急迫理由而需借款等語，致告訴人陷於錯誤，依「李誠皓
    」指示，在附表所示時間匯款如附表所示金額至本案帳戶內
    ，再由速誠科技將之兌換成人民幣，匯至「李誠皓」指定之
    中國大陸帳戶內。因認被告有洗錢防制法第2條第2款掩飾或
    隱匿特定犯罪所得之去向、所在之洗錢行為，而涉犯同法第
    14條第1項之一般洗錢罪嫌等語。
二、按檢察官就被告犯罪事實，應負舉證責任，並指出證明之方
    法；犯罪事實應依證據認定之，無證據不得認定犯罪事實；
    不能證明被告犯罪者，應諭知無罪之判決，刑事訴訟法第16
    1條第1項、第154條第2項、第301條第1項分別定有明文。又
    事實之認定，應憑證據，如未能發現相當證據，或證據不足
    以證明，自不能以推測或擬制之方法，為裁判之基礎。且認
    定不利於被告之事實，須依積極證據，苟積極證據不足為不
    利於被告事實之認定時，即應為有利於被告之認定；又刑事
    訴訟法上所謂認定犯罪事實之積極證據，係指適合於被告犯
    罪事實之認定之積極證據而言，雖不以直接證據為限，間接
    證據亦包括在內，然而無論直接或間接證據，其為訴訟上之
    證明，須於通常一般之人均不致有所懷疑，而得確信其為真
    實之程度者，始得據為有罪之認定，倘其證明尚未達到此一
    程度，而有合理之懷疑存在，無從使事實審法院得有罪之確
    信時，即應由法院諭知被告無罪之判決（最高法院30年上字
    第816號、29年上字第3105號、40年台上字第86號、76年台
    上字第4986號判例意旨可資參照）。
三、再按犯罪事實之認定，係據以確定具體的刑罰權之基礎，自
    須經嚴格之證明，故其所憑之證據不僅應具有證據能力，且
    須經合法之調查程序，否則即不得作為有罪認定之依據。倘
    法院審理之結果，認為不能證明被告犯罪，而為無罪之諭知
    ，即無刑事訴訟法第154條第2項所謂「應依證據認定」之犯
    罪事實之存在。因此，刑事訴訟法第308條前段規定，無罪
    之判決書只須記載主文及理由，而其理由之論敘，僅須與卷
    存證據資料相符，且與經驗法則、論理法則無違即可，所使
    用之證據亦不以具有證據能力者為限，即使不具證據能力之
    傳聞證據，亦非不得資為彈劾證據使用。故無罪之判決書，
    就傳聞證據是否例外具有證據能力，本無須於理由內論敘說
    明（最高法院100年度台上字第2980號判決意旨參照）。經
    查，公訴檢察官雖於本院審理時爭執被告馬孟秀與廣州仁怡
    商貿有限公司簽訂之「約定代付保管款項合同資料」之證據
    能力等語【見臺灣高雄地方法院110年度金訴字第139號卷（
    下稱本院卷）第66頁】，然本案被告既經本院認定犯罪不能
    證明（詳下述），揆諸上開說明，本判決使用之證據不以具
    有證據能力者為限，是以，本判決即不再論述所援引有關證
    據之證據能力，合先敘明。
四、公訴意旨認被告涉嫌上揭犯行，無非係以被告之供述、證人
    即告訴人林佳穎於警詢、偵查中之證述及本案帳戶明細資料
    為其主要論據。訊據被告固不否認有提供本案帳戶予速誠科
    技之「夏小姐」使用，以供他人匯款之事實，惟堅決否認有
    何洗錢之犯行，辯稱：我於103年起跟大陸廠商「廣州仁怡
    商貿有限公司」合作，委託該公司向大陸工廠訂貨，讓我在
    市場販售。當時該公司要我支付人民幣，我不知道怎麼匯人
    民幣，大陸工廠就介紹我代付平台「速誠科技」，速誠科技
    主管張聖偉跟我聯繫後，就交代「夏小姐」處理我的事情。
    我每次進貨都找「夏小姐」，她是我叫貨、支付貨款的窗口
    ，她提供臺灣人的帳戶給我，叫我轉帳進去，我都是用新臺
    幣支付貨款，沒有付過人民幣。「夏小姐」跟我說速誠科技
    是廣州仁怡商貿有限公司的子公司，於107年間，「夏小姐
    」詢問我可否協助提供帳戶代收臺灣客戶貨款，她說現在很
    多臺灣人向他們訂貨，需要帳戶收貨款，之後他們來臺灣開
    公司會由我負責臺灣業務，我想說配合很多年，信任他們是
    正常公司，所以才同意提供本案帳戶帳號、網路銀行密碼給
    他們，並沒有犯罪的意思等語【見高雄市政府警察局鳳山分
    局高市警鳳分偵字第10874554200號卷（下稱警卷）第94-95
    頁、臺灣高雄地方法院檢察署109年度偵字第5859號卷（下
    稱偵卷）第81-83頁、本院卷第30頁】，並提出其與廣州仁
    怡商貿有限公司簽訂之約定代付保管款項合同資料、與速誠
    科技（客服）之LINE對話記錄及其手寫之記帳資料等為憑【
    見警卷第103-109頁、臺灣高雄地方法院110年度金簡字第45
    號卷（下稱簡卷）第27-109頁】，經查：
（一）被告於107年間將本案帳戶提供予速誠科技「夏小姐」使
      用；之後「李誠皓」於108年7月15日以通訊軟體認識告訴
      人林佳穎後，告訴人於附表所示時間匯款如附表所示金額
      至本案帳戶，再由速誠科技兌換成人民幣匯到「李誠皓」
      指定之中國大陸帳戶內之事實，除經被告陳稱在卷外（見
      警卷第95頁、偵卷第82-83頁、本院卷第30頁），復有證
      人即告訴人於警詢、偵查中之證述（見警卷第3-5頁、偵
      卷第49-53頁）可憑，且有本案帳戶之明細資料在卷可稽
      （見警卷第117-155頁），是認上揭事實洵堪以認定。
（二）被告是否具有洗錢之犯行，茲敘述如下：
   1、被告陳稱其有委託大陸廠商廣州仁怡商貿有限公司向大陸
      工廠訂貨，貨款支付方式係由速誠科技之「夏小姐」處理
      等語，經本院觀以被告與速誠科技之LINE對話記錄（見簡
      卷第27-59頁），足以認定被告於107年間確實有向LINE名
      稱「速誠公司（客服...」訂購多款鞋子，訂購期間橫亙
      數月，雙方對話內容單純，均係由被告提出欲訂購商品之
      款式、數量，再由對方回覆商品重量、運費及貨款計算方
      式等節；本院再核對被告之手寫訂購資料（見簡卷第61-1
      09頁），堪認自107年6月至108年4月間，被告應仍有訂購
      多款鞋子之情。是以，足認被告與「速誠科技（客服...
      」（即被告所稱之「夏小姐」）間確實存有訂購商品、繳
      清貨款之關係，且此交易模式行之有年，是認被告上揭陳
      述內容，應與事實相符，先予敘明。
   2、另睽諸被告與廣州仁怡商貿有限公司係於107年7月12日簽
      訂「約定代付保管款項合同」，約定內容略以：「甲方（
      即廣州仁怡商貿有限公司）為大陸物流集運商，有兩岸貿
      易收款及代客戶支付臺灣地區貨款需求，委託乙方（即被
      告）代為收取、保管並依甲方指示代為收付款項，約定條
      件如下：1.甲方有代大陸賣家與其他小型物流商在臺灣地
      區收取貨款等需求，乙方同意其個人數個有信用之帳戶供
      甲方作為代收代付貨款使用。...2.乙方依甲方指示，代
      收甲方通知客戶匯入款項，並依甲方指示保管款項...4.
      為擔保乙方在臺灣地區代收甲方及甲方客戶款項，乙方同
      意以其委託甲方在中國地區代為運送、收款之貨物與收得
      人民幣款項至少人民幣30萬元作為擔保...5.如乙方在保
      管甲方指示匯入乙方帳戶款項有侵吞款項情形，乙方應依
      中國及臺灣地區法令對甲方負擔損害賠償及相關刑事責任
      。...」，並於合同後附上公司營業執照、法定代表人之
      中華人民共和國居民身分證（見警卷第103-109頁），足
      認與被告合作之大陸物流商係於被告與大陸工廠間尚存有
      買賣商品（訂購鞋子）關係之期間，以「廣州仁怡商貿有
      限公司」名義與被告簽訂上開合同，且依合同內約定之上
      揭條款內容，被告因此認為其提供本案帳戶與「廣州仁怡
      商貿有限公司」之用途係用以收受其他臺灣人訂貨之貨款
      乙節，非無可能。是以，被告依上揭合同內容提供本案帳
      戶供他人匯款，復將網路銀行密碼提供與「夏小姐」，令
      其得以提領帳戶內款項，被告因礙於上揭約定內容，並未
      自行提領款項，核與前揭合同約定之義務相符，尚難以被
      告有上開提供本案帳戶之客觀行為，遽認被告有洗錢之主
      觀犯意。
   3、次查，本件係告訴人與「李誠皓」聯繫後，決定將款項匯
      至大陸地區，因而透過速誠科技轉匯乙節，業據告訴人於
      警詢及偵查中證稱在卷（見警卷第3-6頁、偵卷第49-53頁
      ），而觀之速誠科技之網頁資料，其上載有許多用以警惕
      欲匯款之人避免受騙之警語（見警卷第199-204頁），且
      速誠科技於告訴人每次匯款前，均有向告訴人確認匯款用
      途、對象，甚至要求告訴人提出相關資料，以免告訴人受
      騙，有速誠科技與告訴人之對話紀錄可稽（見警卷第205-
      213頁），告訴人甚且出具切結書表示「...確保不是第三
      方詐騙...如果被騙，本人承擔一切後果，與速誠科技平
      台無關」等語（見警卷第101頁），顯見速誠科技應無對
      告訴人有何犯罪之客觀行為或主觀意思，是以，自亦難認
      提供本案帳戶予速誠科技之被告有何洗錢之主觀犯意及客
      觀行為。
   4、從而，本件依檢察官提出之證據，僅能證明被告有將本案
      帳戶提供予他人，嗣後本案帳戶經「李誠皓」透過速誠科
      技平台用以使告訴人匯入如附表所示之款項等節，然尚不
      足認定被告主觀上有洗錢之犯意或有洗錢之客觀行為。
五、據上，本件公訴意旨雖認被告涉犯一般洗錢罪嫌，惟經核公
    訴意旨所提出之證據及證明方法，因所提出之證據，就所主
    張被告具有洗錢之犯行，尚未達到通常一般之人均不致有所
    懷疑，而得確信其為真實之程度；此外，復查無其他證據足
    資認定被告確有檢察官所起訴之犯行，即屬不能證明被告犯
    罪，揆諸前開說明，自應為被告無罪之諭知。
六、退併辦部分：
    臺灣高雄地方檢察署檢察官110年度偵字第4013號移送併辦
    意旨以與本案起訴部分，具有想像競合之裁判上一罪關係，
    為同一案件，故移請併予審理等語，惟前開起訴部分既經本
    院為無罪之諭知，即與上開移送併辦部分不生同一案件關係
    ，本院自屬無從審理，應退回檢察官另為適法之處理，併此
    敘明。
據上論斷，應依刑事訴訟法第301條第1項，判決如主文。
本案經檢察官鄭博仁提起公訴，檢察官郭麗娟到庭執行職務。
中    華    民    國   110    年    12    月    9     日
                  刑事第十庭  審判長法  官  曾鈴媖
                                    法  官  陳美芳
                                    法  官  蔣文萱
以上正本證明與原本無異。
如不服本判決應於收受判決後20日內向本院提出上訴書狀，並應
敘述具體理由。其未敘述上訴理由者，應於上訴期間屆滿後20日
內向本院補提理由書（均須按他造當事人之人數附繕本）「切勿
逕送上級法院」。
中    華    民    國   110    年    12    月    9     日
                                    書記官  廖佳玲
附表：
┌──┬───────────┬─────┐
│編號│匯款時間              │匯款金額  │
│    │                      │（新臺幣）│
├──┼───────────┼─────┤
│ 1  │108年9月19日14時27分  │4萬4200元 │
├──┼───────────┼─────┤
│ 2  │108年9月27日14時05分  │22萬1000元│
├──┼───────────┼─────┤
│ 3  │108年9月27日16時35分  │4萬4200元 │
├──┼───────────┼─────┤
│ 4  │108年10月3日16時28分  │13萬2600元│
├──┼───────────┼─────┤
│ 5  │108年10月4日15時15分  │22萬1000元│
├──┼───────────┼─────┤
│ 6  │108年10月9日16時54分  │22萬1000元│
├──┼───────────┼─────┤
│ 7  │108年10月18日13時46分 │28萬元    │
├──┼───────────┼─────┤
│ 8  │108年10月18日13時59分 │29萬5900元│
├──┼───────────┼─────┤
│ 9  │108年10月21日15時14分 │8萬8600元 │
├──┼───────────┼─────┤
│ 10 │108年10月22日11時8分  │28萬7950元│
├──┼───────────┼─────┤
│ 11 │108年10月25日12時4分  │26萬5800元│
├──┼───────────┼─────┤
│ 12 │108年10月25日12時4分  │26萬5800元│
├──┼───────────┼─────┤
│ 13 │108年10月29日13時55分 │17萬7200元│
├──┼───────────┼─────┤
│ 14 │108年10月30日16時19分 │4萬4300元 │
├──┼───────────┼─────┤
│ 15 │108年11月7日10時8分   │22萬1500元│
├──┼───────────┼─────┤
│ 16 │108年11月7日10時24分  │8860元    │
├──┼───────────┼─────┤
│ 17 │108年11月11日15時44分 │6675元    │
├──┼───────────┼─────┤
│ 18 │108年11月12日17時19分 │2萬2250元 │
├──┼───────────┼─────┤
│ 19 │108年11月13日11時40分 │22萬2500元│
└──┴───────────┴─────┘